【裁判字號】    95,訴,1243
【裁判日期】    950919
【裁判案由】    毒品危害防制條例
【裁判全文】
臺灣臺北地方法院刑事判決              95年度訴字第1243號
公  訴  人  臺灣臺北地方法院檢察署檢察官
被      告  甲○○
上列被告因毒品危害防制條例案件，經檢察官提起公訴（九十五
年度毒偵字第一七六七號），被告於準備程序中就被訴事實為有
罪之陳述，經本院合議庭裁定改用簡式審判程序，判決如下：
    主  文
甲○○施用第一級毒品，累犯，處有期徒刑柒月。扣案之包裝袋
內海洛因殘渣（量微無法驗重）沒收銷燬之，扣案之注射針筒壹
支及包裝袋壹只均沒收之。
    事  實
一、甲○○前於民國九十年間因施用第二級毒品ＭＤＭＡ案件，
    經臺灣臺北地方法院以九十一年度毒聲字第七二號裁定送觀
    察勒戒後，認有繼續施用毒品傾向，又經臺灣臺北地方法院
    以九十一年度毒聲字第一七二八號裁定令入戒治處所施以強
    制戒治一年，經臺灣臺北地方法院以九十二年度毒聲字第三
    八三號裁定停止戒治，所餘戒治期間，付保護管束，於九十
    二年八月二十五日保護管束期滿，視為執行完畢，又因賭博
    案件、違反肅清煙毒條例案件分經臺灣高等法院以八十六年
    度上易字第一號、八十六年度上訴字第六○三號判決有期徒
    刑六月、四年六月確定，後經臺灣高等法院以八十七年度聲
    字第一四九六號裁定應執行有期徒刑五年確定，於九十四年
    十二月三十日縮刑期滿執行完畢。詎猶不知悔改，復基於施
    用第一級毒品海洛因之犯意，於九十五年六月十四日十五時
    許，在臺北市○○區○○街龍山寺前，向綽號為「阿進仔」
    之真實姓名、年籍不詳成年男子取得第一級毒品海洛因一小
    包，進而於九十五年六月二十一日九時許，在臺北市○○區
    ○○路一巷四號七樓之三住處，以摻水後注射之方式施用海
    洛因一次，嗣於九十五年六月二十一日十二時二十分許在臺
    北市萬華區中興橋往臺北方向之機車引道處，因行跡可疑經
    警盤查，當場在甲○○身上查獲注射針筒一支及內含海洛因
    殘渣（量微無法驗重）之包裝袋一只，而悉上情。
二、案經臺北市政府警察局萬華分局報請臺灣臺北地方法院檢察
    署檢察官偵查起訴。
    理  由
一、上揭事實業據被告甲○○於警詢（見偵卷第六至九頁）、偵
    查（見偵卷第四七、四八頁）及本院準備程序（見本院卷第
    二九、三十頁）、準備程序（見本院卷第三八、三九頁）及
    審理程序（見本院卷第四一頁）中坦承不諱，而被告於九十
    五年六月二十一日採集尿液，經送臺灣檢驗科技股份有限公
    司以ＥＩＡ酵素免疫分析法及ＧＣ／ＭＳ氣相層析質譜儀法
    檢驗結果，呈鴉片類陽性反應，有臺灣檢驗科技股份有限公
    司九十五年七月六日濫用藥物尿液檢驗報告（見偵卷第三八
    頁）及臺北市政府警察局偵辦毒品案件尿液檢體委驗單（見
    偵卷第三九頁）附卷足憑。又扣案包裝袋內白色粉末殘渣，
    經警以聯勤二○四廠製造之煙毒品檢驗Ａ包試劑初步檢驗結
    果，確呈第一級毒品海洛因反應（量微無法驗重），有臺北
    市政府警察局萬華分局查獲涉嫌毒品危害防制條例毒品初步
    鑑驗報告書附卷足憑（見偵卷第十七頁），並有搜索扣押筆
    錄暨扣押物品目錄表（見偵卷第十二至十五頁）及證物照片
    （見偵卷第十八頁）在卷足證，另有注射針筒一支及內含海
    洛因殘渣（量微無法驗重）之包裝袋一只扣案足憑，堪認被
    告之自白與事實相符，為可採信。又被告前因施用第二級毒
    品ＭＤＭＡ案件，經臺灣臺北地方法院以九十一年度毒聲字
    第七二號裁定送觀察勒戒後，認有繼續施用毒品傾向，又經
    臺灣臺北地方法院以九十一年度毒聲字第一七二八號裁定令
    入戒治處所施以強制戒治一年，後經臺灣臺北地方法院以九
    十二年度毒聲字第三八三號裁定停止戒治，所餘戒治期間，
    付保護管束，於九十二年八月二十五日保護管束期滿，視為
    執行完畢，有臺灣高等法院被告前案紀錄表在卷可查（見本
    院卷第五至十八頁），是被告於強制戒治執行完畢釋放後五
    年內再犯本件施用第一級毒品罪，應堪認定，本件事證明確
    ，被告犯行已堪認定，應予依法論科。
二、經查：
  (一)被告行為後，刑法業於九十四年二月二日公布，於九十五年
    七月一日施行，其中刪除刑法第五十六條，修正第二條、第
    二十五條、第二十六條、第二十八條、第三十三條、第五十
    五條規定。按「行為後法律有變更者，適用行為時之法律，
    但行為後之法律有利於行為人者，適用最有利於行為人之法
    律」，現行刑法第二條第一項定有明文，此條規定乃與刑法
    第一條罪刑法定主義契合，而貫徹法律禁止溯及既往原則，
    係規範行為後法律變更所生新舊法律比較適用之準據法，是
    刑法第二條本身雖經修正，但其既屬適用法律之準據法，本
    身尚無比較新舊法之問題，應一律適用裁判時之現行刑法第
    二條規定以決定適用之刑罰法律，先予說明。又以本次刑法
    修正之比較新舊法，應就罪刑有關之共犯、未遂犯、想像競
    合犯、牽連犯、連續犯、結合犯，以及累犯加重、自首減輕
    暨其他法定加減原因（如身分加減）與加減例等一切情形，
    綜其全部罪刑之結果而為比較，有最高法院九十五年五月二
    十三日九十五年度第八次刑庭會議決議意旨可資參照。
  (二)按海洛因係屬毒品危害防制條例第二條第二項第一款所規定
    之第一級毒品。核被告所為係犯毒品危害防制條例第十條第
    一項之施用第一級毒品罪，其每次施用前、後持有第一級毒
    品之低度行為，為嗣後施用之高度行為所吸收，不另論罪。
  (三)被告因賭博案件、違反肅清煙毒條例案件分經臺灣高等法院
    以八十六年度上易字第一號、八十六年度上訴字第六○三號
    判決有期徒刑六月、四年六月確定，後經臺灣高等法院以八
    十七年度聲字第一四九六號裁定應執行有期徒刑五年確定，
    於九十四年十二月三十日縮刑期滿執行完畢，有臺灣高等法
    院被告前案紀錄表在卷可查（見本院卷第四至十八頁），其
    受前開徒刑之執行完畢後，五年以內因故意再犯本件有期徒
    刑以上之罪，不論依修正前之刑法第四十七條，或修正後之
    刑法第四十七條第一項之規定，均構成累犯，對被告而言並
    無適用新法較為有利之情形，應逕依修正前刑法第四十七條
    規定，論以累犯，並加重其刑。
  (四)爰審酌被告素行不佳，前經觀察勒戒、強制戒治等程序並經
    法院論罪處刑，仍不知悔改，復繼續沾染毒品惡習，其施用
    第一級毒品行為對於自身危害程度非輕、其犯罪之動機、目
    的、手段，暨犯後坦承犯行、態度良好等一切情狀，量處如
    主文所示之刑，以示懲儆。
  (七)扣案之包裝袋內海洛因殘渣（量微無法驗重），係第一級毒
    品，應依毒品危害防制條例第十八條第一項前段規定沒收銷
    燬之；至扣案之注射針筒一支及包裝袋一只係被告所有供其
    施用海洛因所用之物，業據被告供承在卷（見本院卷第四一
    頁反面），雖刑法第三十八條已於被告行為後修正，依據修
    正後刑法第三十八條第一項規定，被告所有供犯罪所用之物
    仍應予沒收，然前已敘及本件並無適用修正前刑法對被告為
    有利之情形，為避免同一犯行割裂適用修正前及修正後刑法
    ，故本件就被告所有供其犯罪所用之物，仍應適用修正前刑
    法第三十八條第一項第二款規定沒收之。
據上論斷，應依刑事訴訟法第二百七十三條之一第一項、第二百
九十九條第一項前段，毒品危害防制條例第十條第一項、第十八
條第一項前段，刑法第十一條前段、第二條第一項前段，修正前
刑法第四十七條、第三十八條第一項第二款，判決如主文。
本案經檢察官乙○○到庭執行職務。
中    華    民    國    95    年    9     月    19    日
                  刑事第十四庭  法  官  李家慧
以上正本證明與原本無異。
如不服本判決，應於判決送達後10日內，向本院提出上訴狀。
                                書記官  楊文祥
中    華    民    國    95    年    9     月    19    日
附錄本件論罪科刑法條：
貪污治罪條例第10條
犯第 4 條至第 6 條之罪者，其所得財物，應予追繳，並依其情
節分別沒收或發還被害人。
前項財物之全部或一部無法追繳時，應追徵其價額，或以其財產
抵償之。
為保全前二項財物之追繳、價額之追徵或財產之抵償，必要時得
酌量扣押其財產。


司法院資訊處製作；財團法人民間司法改革基金會備份。
